【裁判字號】    89,抗國,2
【裁判日期】    890731
【裁判案由】    國家賠償
【裁判全文】
臺灣高等法院臺中分院民事裁定  八十九年度抗國字第二號
      抗  告  人  甲○○
右抗告人因與相對人彰化縣田中地政事務所間國家賠償事件，對於中華民國八十九年
四月二十七日臺灣彰化地方法院八十八年度國字第一號所為裁定提起抗告，本院裁定
如左：
      主      文
原裁定廢棄，發回臺灣彰化地方法院。
      理      由
一、按訴訟全部或一部之裁判，以他訴訟之法律關係是否成立為據者，法院得在他訴
    訟終結前，以裁定停止訴訟程序；前項規定，於法律關係應由法院以外之機關確
    定其是否成立者準用之，民事訴訟法第一百八十二條固定有明文。惟按「民事訴
    訟法第一百八十二條第二項之規定，係指為民事先決問題之法律關係，應由行政
    官署確定應否成立者而言。若行政官署已有決定，足為訴訟全部或一部裁判之依
    據，則當事人縱依訴願方式請求變更，而在變更以前，要無影響於民事全部或一
    部裁判之效力，自不在中止訴訟程序之列」（最高法院五十二年臺上字第一五四
    三號判決參照）。又按「為本訴訟先決問題之法律關係是否成立，在本訴訟法院
    本可自為裁判，若因中止訴訟程序當事人將受延滯之不利益時，仍以不中止訴訟
    程序為宜」（同院三十年抗字第一０五號判例參照）。
二、本件抗告人即原告主張：坐落彰化縣社頭鄉○○○段第二之一一地號土地（下稱
    系爭土地），原於七十一年間經依法編定為山坡地保育區丁種建築用地，伊因信
    賴地政主管機關土地使用編定登記公信力，於八十五年十月二十九日買受後，卻
    經地政機關之相對人即被告變更編定為山坡地保育區暫未編定用地，致土地價值
    劇減，伊受有買賣價金之損害，依土地法第六十八條規定，相對人應負損害賠償
    責任等情，求為命相對人應給付伊新臺幣六百二十九萬四千一百四十七元，並加
    付法定遲延利息之判決。原法院以：抗告人另就系爭土地之地目變更，因不服原
    處分機關、彰化縣政府訴願決定、台灣省政府再訴願決定，而提起行政訴訟，並
    以八十八年度訴字第三六二五號繫屬行政法院，而該行政救濟程序之結果，足以
    影響本件訴訟，為本件之先決問題，認有停止本件民事訴訟程序之必要，因而諭
    知「本件於行政法院八十八年度訴字第三六二五號行政訴訟事件終結前，停止本
    件訴訟程序」等旨，固非無見。惟查，抗告人因非都市土地使用編定錯誤辦理更
    正編定後申請恢復原編定（同區丁種建築用地）事件，業據原處分機關即相對人
    八十七年十一月二十日中地二字第五二一一號函為駁回申請之處分，並有原審卷
    附抗告人八十七年十二月七日訴願書，及相對人同年月二十三日答辯書影本等件
    可稽。顯見抗告人申請恢復原編定，業遭原處分機關之相對人否准，抗告人不服
    ，向原決定機關即彰化縣政府提起訴願遭駁回，嗣向臺灣省政府提起再訴願遞遭
    駁回甚明。茲該行政機關既已有決定，應足為訴訟全部或一部裁判之依據，則抗
    告人縱依行政訴訟方式向行政法院請求變更，而在變更以前，要無影響於民事全
    部或一部裁判之效力，揆上說明，自不在裁定停止訴訟程序之列。矧抗告人謂伊
    「高價購買丁種建築用地，無法如期完成建廠計劃，損失至鉅」部分，應非全繫
    於系爭土地嗣後果否恢復原編定為據。抗告人狀載本件若因裁定停止訴訟程序，
    伊將受延滯之不利益一節，即非無因。乃原法院未察，遽為裁定停止本件訴訟程
    序，難謂允洽。抗告論旨，指其不當，求予廢棄，非無理由，應由本院予以廢棄
    ，發回原審法院依法處理。
三、據上論結，本件抗告為有理由。依民事訴訟法第四百九十二條第二項，裁定如主
    文。
中      華      民      國    八十九    年      七      月    三十一    日
~B1民事第五庭審判長法  官  陳滿賢
~B2                法  官  林松虎
~B3                法  官  簡清忠
右為正本係照原本作成。
如不服本裁定應於裁定送達後十日內向本院提出抗告理由狀（須按他造人數附具繕本
），並繳納抗告裁判費新臺幣肆拾伍元及送達用雙掛號郵票拾份（每份拾肆元）。
~B                書記官  陳振海
中      華      民      國    八十九    年      八      月      二      日
                                                                        Ｙ


司法院資訊處製作；財團法人民間司法改革基金會備份。
